# 请教陈版主，不丧失控制权情况下处置部分对子公司投资在合并报表中的一个问题

提问人：pittjean 时间：2015-12-3 17:49:10
例题：A公司 2013 年 1 月 1 日支付 100 元购买取得B公司100%股权。B公司在购买日可辨认净资产公允价值为 100 元，不存在商誉。
2013 年 12 月 31 日，B公司净资产公允价值为 120 元（假设净资产增加全部来源于子公司净利润增加导致的留存收益增加）。A公司2014 年 1 月 2 日处置其持有的长期股权投资10%的份额，假设处置价款为 15 元，则母公司个别报表确认投资收益为 5 元。合并报表调整分录如下：
①第一步，按照权益法调整A公司核算的长期股权投资：
借：长期股权投资——损益调整 18 （90%*20）
贷：年初未分配利润 18
对于处置价款与处置长期股权投资对应的子公司净资产公允价值之间差额调整资本公积（15—120*10%）：
②借：投资收益 3 元
贷：资本公积 3 元
对于处置日处置长期股权投资对应的子公司净资产公允价值与处置长期股权投资在母公司个别报表上账面价值的差额（ 120 10%—100 10%），调整期初所有者权益：
③借：投资收益 2 元
贷：未分配利润——期初 2 元
如果修改一下题目条件，假设子公司在 2013 年度除实现净利润外，可供出售金融资产增加 80 万，且无其他净资产变动。那么红色部分的调整分录应该是
借：投资收益 10
贷：未分配利润—年初 2
其他综合收益 8
问题： 8 元的其他综合收益，是否模仿“丧失控制权情况下处置部分对子公司投资”的处理，将处置部分的股权对应的其他综合收益，调整至投资收益？即还需要做一笔调整分录：
借：其他综合收益 8
贷：投资收益 8
如果这10%的其他综合收益在处置部分股权时不予处理，那我觉得在合并报表中，就相当于剩余90%的股权，享有了子公司其他综合收益的100%，在持股比例和享有子公司净资产的份额上就不协调了。

回答人：chenyiwei
这个问题以前讨论过，不能转投资收益，但要涉及在其他综合收益和资本公积之间进行一次重新分配。请参考附件PPT的第 101 ～ 104页“权益比例相对变动情况下商誉和其他综合收益的重新分配”。
2010 年度会计准则更新培训课件—《企业会计准则解释第 4 号》(1)—企业合并与长期股权投资.ppt (969.5 KB, 下载次数: 165)
2015-12-3 19:44 上传

提问人：欣欣笑他人 时间：2016-04-01 21:28:55
陈版主，在母公司和少数股东之间重新分配其他综合收益，那么不是会增大少数股东的权益吗？ 比如，甲公司对A公司拥有80%的股权，出售给乙公司20%，售价5000,甲仍然有控制权， 从整个集团来说，增加了 5000 的资金，但是对于集团内部，只是20%股权拥有者变了。这 5000 是给了甲公司，甲公司按权益法调整后以自己的20%长期股权换成了 5000 ，在资产负债表中，长期股权少了，银行存款多了，而所有者权益不变。这样理解正确吗？ 这样合并后归属于母公司权益的部分包括了A公司处置日20%×净资产公允价值。
这部分由持有期间的净利润和其他综合收益、资本公积组成。这个感觉很奇怪，该怎么解决?

回答人：chenyiwei
少数股东权益不会增加的，只是在合并报表层面调整归属母公司股东的其他综合收益和“资本公积——资本溢价”一增一减。